臺灣臺北地方法院刑事判決　　　　　　　 94年度訴字第587號
　　公　訴　人　臺灣臺北地方法院檢察署檢察官
　　被　　　告　甲○○
上列被告因洗錢防制法等案件，經檢察官聲請簡易判決處刑（93
年度偵字第8156號），嗣經本院受理後（94年度簡字第850號）
，認為不宜以簡易判決處刑，而改以通常程序審理，本院判決如
下：
    主  文
甲○○幫助意圖為自己不法之所有，以詐術使人將本人之物交付
，處有期徒刑月，如易科罰金以佰元折算壹日。
新臺幣肆仟伍佰元沒收之。
    事  實
一、甲○○因亟需款項，其明知提供己有金融機構帳戶之存摺、
    印章及金融卡得以換取現金，且能預見其提供之帳戶有遭他
    人利用作為詐騙工具之可能，竟仍不違其本意，而基於幫助
    詐欺之犯意，於民國92年8月12日16時30分許，在臺北市○
    ○路之舊紅樓戲院，將其於當日前往位於臺北市○○路○段
    105號之聯邦商業銀行（以下稱聯邦銀行）營業部所開立之
    帳號為之000000000000號帳戶之存摺、金融卡，連同其原在
    臺北北門郵局所開立之帳號為0000000000000號帳戶之存摺
    、金融卡，以新臺幣（下同）4500元之代價，交付與真實年
    籍均不詳成年人所組成之詐欺集團有犯意聯絡之真實年籍不
    詳之綽號「小馬」之成年男子，以供該詐欺集團使用，旋由
    該詐欺集團之真實年籍不詳之成年男子，於92年8月19日某
    時許，以電話向乙○○佯稱退還中華電信保證金而指示受話
    人以金融卡轉帳，並要求其匯款至與之無詐欺犯意聯絡之甲
    ○○所提供之前開聯邦銀行帳戶內，致受話之乙○○陷於錯
    誤，而依指示於92年8月19日19時43分許，利用設於臺北縣
    新莊市○○街萊爾富超商店內之提款機，將38839元匯入上
    開聯邦銀行帳戶，迨其於匯款後因未取得該筆保證金始得悉
    受騙而於92年8月20日15時20分許報警處理，經警調閱上開
    帳戶之開戶人資料始循線查獲。
二、案經乙○○訴由臺北縣政府警察局新莊分局轉請臺北市政府
    警察局移送臺灣臺北地方法院檢察署檢察官聲請簡易判決處
    刑，經本院認不宜以簡易判決處刑，而改依通常程序審理。
    理  由
一、前揭犯罪事實，業據被告甲○○於本院審理中坦承不諱，核
    與告訴人乙○○於警詢中所指訴之情節大致相符，並有告訴
    人乙○○所提供之交易明細資料、聯邦商業銀行營業部92年
    9月10日（九二）聯銀營字第237號函及所檢附之被告甲○○
    開戶資料、未登摺帳項查詢清單影本、中華郵政股份有限公
    司93年11月15日儲字第0930713088號函及所檢送之開戶資料
    、歷史交易清單及臺北縣政府警察局新莊分局中港派出所受
    理各類案件紀錄表在卷可稽，足徵被告甲○○之自白與事實
    相符。本件事證明確，被告甲○○之犯行洵堪認定，應予依
    法論科。
二、按刑法上之常業犯，係以同一犯罪行為之意思反覆為之而成
    立，是行為人須有反覆從事某種行為之主觀意思，並以該項
    行為之所得供作日常生活給養所須之客觀事實表現。而本件
    被告甲○○所有之上開帳戶僅為警查獲遭人利用於92年8月
    19日實施上開詐欺行為，且依卷內現存事證，亦無其他積極
    證據證明使用被告甲○○所交付帳戶之人有恃該行為營生之
    客觀事實，自難論以常業犯。核被告甲○○所為，應係犯刑
    法第339條第1項、第30條第1項之幫助詐欺罪。公訴意旨認
    被告甲○○所為係犯刑法第340條、第30條第1項之幫助常業
    詐欺罪嫌，尚有未洽，然其基本事實同一，本院自應予以審
    理，並變更其起訴法條。又其幫助他人犯罪，為從犯，應依
    刑法第30條第2項之規定，按正犯之刑減輕之。爰審酌被告
    甲○○未曾受有期徒刑以上刑之宣告，此有臺灣高等法院被
    告全國前案紀錄表在卷可參，其因一時失慮而罹刑典，而所
    得財物僅為4500元，且非實際遂行詐欺犯行之人，復於犯後
    坦承犯行，及其品行、犯罪動機、目的、手段、生活狀況、
    智識程度、犯罪所得及犯罪所生之損害等一切情狀，量處如
    主文第1項所示之刑，並諭知易科罰金之折算標準。
三、又新臺幣4500元，係犯罪所得之物，且為被告甲○○所有，
    業經其供明在卷，爰依刑法第38條第1項第3款之規定宣告沒
    收之。
四、又公訴意旨另以：被告甲○○於92年8月間，因需款孔急，
    即循中國時報上刊載租用儲金簿、存摺之分類廣告所登電話
    與真實姓名年籍不詳綽號「小馬」之成年男子聯絡後，在能
    預見提供自己金融帳戶與不相識之人使用，可能係供他人掩
    飾因自己重大犯罪所得財物或財產上利益之用之情況下，仍
    不違背其本意，基於幫助洗錢及詐欺之不確定故意，先依「
    小馬」指示於同年月12日，前往設於臺北市○○路○段105號
    之聯邦商業銀行營業部，開立活期儲蓄存款帳戶第00000000
    0000號，並領取存摺、金融卡後，旋即於同日下午，在臺北
    市○○路之舊紅樓戲院內，將其原在臺北北門郵局所開立第
    0000000000000號帳戶及上開聯邦銀行帳戶之存摺、金融卡
    及密碼交予「小馬」，並分別以每本郵局、銀行帳戶每月租
    金3000元、1500元之代價出租帳戶，同時收取第一個月之租
    金4500元。嗣於92年8月19日，「小馬」佯充中華電信局人
    員，以傳送簡訊至不特定人手機並留有聯絡電話之方式，於
    簡訊誆稱：可退還保證金云云，致告訴人乙○○陷於錯誤，
    與該電話聯絡，並在臺北縣新莊市○○街上之萊爾富超商店
    內，依循指示操作自動櫃員機按鍵，而於同日夜間7時43分
    ，匯轉38839元至被告甲○○提供之上開聯邦銀行帳戶，嗣
    因告訴人乙○○發覺受騙而報警處理循線查獲。因認被告甲
    ○○上開行為另涉有刑法第30條第1項、洗錢防制法第9條第
    2項之幫助洗錢罪嫌。按被告未經審判證明有罪確定前，推
    定其為無罪；又犯罪事實應依證據認定之，無證據不得認定
    其犯罪事實；又不能證明被告犯罪者，應諭知無罪之判決，
    刑事訴訟法第154條第1項、第2項及第301條第1項分別定有
    明文。又被害人所述被害情形如無瑕疵可指，而就其他方面
    調查又與事實相符，其供述始足據為判決之基礎；且告訴人
    之告訴，係以使被告受刑事訴追為目的，是其陳述是否與事
    實相符，仍應調查其他證據以資審認（最高法院32年上字第
    657號、52年臺上字第1300號判例參照）。公訴意旨認被告
    甲○○涉有刑法第30條第1項、洗錢防制法第9條第2項之幫
    助洗錢罪嫌，無非係以：前揭犯罪事實，業據告訴人乙○○
    在警詢中指訴綦詳，且有聯邦銀行開戶之申請書暨其帳戶92
    年8月19日至同年月25日之存提資料表、於92年7月25日在臺
    北北門郵局開戶之申請書暨其帳戶92年8月份歷史交易清單
    及臺北縣政府警察局新莊分局受理刑事案件報案三聯單影本
    在卷可稽為其主要論據。經查：洗錢防制法第2條第2款所稱
    之「洗錢」係指掩飾、收受、搬運、寄藏、故買或牙保他人
    因重大犯罪所得財物或財產上利益之行為，然該法所稱之「
    重大犯罪」係以洗錢防制法第3條所規定之犯罪為限，而
    本件被告甲○○所涉前開犯行應係犯刑法第33 9條第1項、
    第30條第1項之幫助詐欺罪，已如前述，揆諸前揭之規定，
    顯非屬洗錢防制法第3條所規定之重大犯罪，自難以幫助洗
    錢之罪名相繩。綜上所述，公訴意旨所稱被告甲○○涉有上
    開幫助洗錢犯行，尚屬無從證明。此外，復查無其他積極證
    據足認被告甲○○有何公訴意旨所稱之上開幫助洗錢犯行，
    本應就此部分犯行為無罪之諭知，然公訴意旨認此部分犯行
    與前揭論罪科刑之部分，有想像競合犯之裁判上一罪之關係
    ，爰不另為無罪之諭知。
據上論斷，應依刑事訴訟法第452條、第299條第1項前段、第300
條，刑法第30條、第339條第1項、第41條第1項、第38條第1項第
3款，罰金罰鍰提高標準條例第1條前段、第2條，判決如主文。
本案經檢察官賴淑芬到庭執行職務。
中　　華　　民　　國　　94　　年　　5 　　月　　31　　日
　　　　　　　　　臺灣臺北地方法院刑事第十五庭
                        審判長法  官  周祖民
                              法  官  吳麗英
                              法　官　黃雅君
上正本證明與原本無異。
如不服本判決，應於判決送達後10日內向本院提出上訴狀（應抄
附繕本）。告訴人或被害人如對於本判決不服者，應具備理由請
求檢察官上訴，其上訴期間之計算係以檢察官收受判決正本之日
期為準。
                              書記官  陳麗津
中　　華　　民　　國　　94　　年　　6 　　月　　1 　　日
附錄本案論罪科刑法條：
中華民國刑法第339條第1項
意圖為自己或第 3 人不法之所有，以詐術使人將本人或第 3 人
之物交付者，處五年以下有期徒刑、拘役或科或併科1000元以下
罰金。
